臺灣高等法院刑事判決　　　　　　　　96年度上訴字第1769號
上　訴　人
即　被　告　甲○○
上列上訴人因違反毒品危害防制條例案件，不服臺灣宜蘭地方法
院96年度訴字第61號，中華民國96 年3月20日第一審判決（起訴
案號：臺灣宜蘭地方法院檢察署96 年度毒偵字第126號），提起
上訴，本院判決如下：
    主  文
原判決撤銷。
甲○○施用第一級毒品，累犯，處有期徒刑拾壹月。減為有期徒
刑伍月又拾伍日，如易科罰金，以新臺幣壹仟元折算壹日。
    事  實
一、甲○○前因施用毒品及竊盜案件，經臺灣宜蘭地方法院分別
    判處有期徒刑九月及三月，並定應執行刑有期徒刑十一月，
    於（民國）94年11月9日入監，於95年9月21日縮短刑期執行
    完畢出監。復因施用第二級毒品案件，經臺灣宜蘭地方法院
    以93年度毒聲字第84號裁定送觀察、勒戒，認無繼續施用毒
    品之傾向，於93年4月28日釋放出所，並經檢察官於93年4月
    28日以93年度毒偵字第54號不起訴處分確定，詎猶不知悔改
    。於觀察、勒戒執行完畢釋放後五年內，基於施用第一、二
    級毒品海洛因及安非他命之犯意，於95年12月3日凌晨1時許
    ，在其位於宜蘭縣礁溪鄉○○○路137 號住處，以將海洛因
    及安非他命一起混合置入玻璃球內燒烤吸食其煙霧之方式，
    同時施用海洛因及安非他命一次。嗣於95年12月4日下午4時
    40分許，為警採尿送驗查獲，始悉上情。
二、案經宜蘭縣警察局宜蘭分局報請臺灣宜蘭地方法院檢察署檢
    察官偵查起訴。
    理  由
一、被告甲○○經合法傳喚，無正當理由不到庭，惟據其以前於
    原審審理時對於確有於上揭時地非法施用海洛因及安非他命
    之犯行均已坦承不諱（見原審卷21、30頁），而其為警採集
    之尿液經送檢驗結果，各呈現嗎啡及（甲基）安非他命類陽
    性反應，亦有宜蘭縣警察局宜蘭分局毒品案件犯嫌姓名及尿
    液編號對照表、慈濟大學濫用藥物檢驗中心檢驗總表各一紙
    附卷可稽（見警卷3、4頁）。該機構所採氣相層析質譜儀分
    析法（GC/MS ）為目前國內最為精密之檢驗方法，在物質的
    判斷上有若指紋鑑定，並不會有（毒品）偽陽性反應產生（
    即不會未施用毒品而檢驗出毒品反應），為美國司法判決上
    認定之依據，業據行政院國軍退除役官兵輔導委員會臺北榮
    民總醫院83 年3月1日北總內字第01855號函闡釋綦詳。再
    者，海洛因係嗎啡經化學合成之半人工合成品，其藥（ 毒）
    性高於嗎啡，經吸食或注射入人體，藉由人體代謝系統之新
    陳代謝，分解成藥（毒）性較低之嗎啡，由尿液排出人體，
    故於尿液以嗎啡成份檢出。一般人注射海洛因或嗎啡後，經
    體內吸收代謝約30 分鐘內開始排入尿中，而以最初6至12小
    時排泄量最多，約有百分之七十五之毒品可在注射後24小時
    內陸續由尿中排出體外，剩餘量則可能在數日內分別排出體
    外，其中煙毒反應能否檢出，需視其施打量而定，施打量多
    者，於施打後4、5日仍有可能檢出煙毒反應，施打量少者，
    可能在24小時後即難檢出煙毒反應，有法務部調查局陸字
    8031487 號函足資查考。又個人口服投與安非他命後，其尿
    液中能否驗出安非他命陽性反應，與其投與方式、投與量、
    個人體質、採尿時間及檢測儀器之精密度等有關，一般而言
    ，約百分之七十於口服投與24小時內自尿中排出，約百分之
    九十於96小時內自尿中排出，從而吸食時間距採集尿液時間
    最長可能不會超過4 日，復有行政院衛生署藥物食品檢驗局
    81年2月8日藥檢壹字第1156號函可查。被告前因施用第二
    級毒品案件，經臺灣宜蘭地方法院以93年度毒聲字第84號裁
    定送觀察、勒戒，認無繼續施用毒品之傾向，於93 年4月28
    日釋放出所，並經檢察官於93 年4月28日以93年度毒偵字第
    54號處分不起訴確定等情，有本院被告全國前案紀錄表及不
    起訴處分書（見偵卷5 頁）各一紙在卷可按，被告確有於前
    開觀察、勒戒執行完畢釋放後五年內再犯本件施用第一、二
    級毒品之犯行，已甚明確，自應依法論科。
二、按海洛因及安非他命係毒品危害防制條例第2 條第2項第1款
    、第2款所定具有成癮性、濫用性及社會危害性之第一 級及
    第二級毒品，故核被告甲○○所為，係犯毒品危害防制條例
    第10條第1項之施用第一級毒品罪及同條第2項之施用第二級
    毒品罪。其施用毒品前後持有之低度行為，應為施用之高度
    行為所吸收，均不另論罪。被告一行為同時施用第一、二級
    毒品，係一行為觸犯數罪名，應依刑法第55條想像競合犯之
    規定，從一重之施用第一級毒品罪處斷，起訴書認該二行為
    應予分論併罰，容有誤會。被告有如事實欄所示之論罪科刑
    執行紀錄，有本院被告全國前案紀錄表一紙在卷可按，其於
    有期徒刑執行完畢五年內，故意再犯本件有期徒刑以上之罪
    ，為累犯，應依刑法第47條第1項加重其刑。
三、原審據以論罪科刑，固非無見，惟被告行為後，中華民國96
    年罪犯減刑條例業經總統於96年7 月4日制定公布，於同年7
    月16日生效施行，原審未及適用該條例減刑（詳後述），尚
    有未洽。被告提起上訴，認原審量刑過重，固無可取，惟原
    判決既有前揭可議，自應由本院撤銷改判。爰審酌被告前已
    因施用毒品經法院裁定觀察勒戒，仍始終無法戒絕，顯見自
    制力薄弱，惟尚僅自殘其身心健康，及其素行非佳、教育智
    識程度暨犯後否認犯行，未見悔意等一切情狀，量處如主文
    所示之刑。
四、被告行為後，中華民國96年罪犯減刑條例業經總統於96 年7
    月4日制定公布，於同年7月16日生效施行，犯罪在96 年4月
    24日以前者，除有該條例第3 條所列各罪，且經宣告死刑、
    無期徒刑或逾有期徒刑一年六月之刑者，不予減刑外，餘均
    依該條例第2條第1項之規定減刑，其中有期徒刑、拘役或罰
    金，減其刑期或金額二分之一，該條例第2 條第1項第3款、
    第3條第1項分別定有明文。查被告犯罪時間在95 年12月3日
    ，合於上揭減刑要件，自應依法減其刑期二分之一如主文所
    示，並諭知易科罰金之折算標準。
五、檢察官併案（臺灣宜蘭地方法院檢察署96 年度毒偵字第511
    號）上訴意旨另以：被告自95年10月或11月間某日起至96年
    5月2日止，多次施用第一、二級毒品之犯行，與本案犯行時
    間密切接近，顯係基於反覆持續實行之犯意，故與前揭論罪
    科刑部分屬集合犯之包括一罪關係，應為起訴效力所及云云
    。惟按刑事立法上，若干犯罪行為態樣，本質上雖具有反覆
    、延續實行之特徵，立法時既予特別歸類，定為犯罪構成要
    件之行為要素，則行為人基於概括之犯意，在密切接近之一
    定時、地持續實行之複次行為，倘依社會通念，於客觀上認
    為符合一個反覆、延續性之行為觀念者，於刑法評價上即應
    僅成立一罪，學理上所稱「集合犯」之職業性、營業性或收
    集性等具有重覆特質之犯罪均屬之，例如經營、從事業務、
    收集、販賣、製造、散布等行為概念者皆是（最高法院95年
    度台上字第1079號判決參照）。惟是否集合犯之判斷，客觀
    上應斟酌其法律規定文字之本來意涵、實現該犯罪目的之必
    要手段、社會生活經驗中該犯罪實行常態及社會通念等；主
    觀上則視其是否出於行為人之一次決意，並秉持刑罰公平原
    則加以判斷，不能無限制擴張，俾與刑法修正意旨相契合。
    查被告自承本次係於96年5月2日凌晨零時許施用第一、二級
    毒品，與前開95 年12月3日犯行間，相距已達五月之久，難
    謂係基於「同一行為決意」，且「在密切接近之一定時、地
    」「反覆持續實行數次行為」，另併案意旨所稱自95年10月
    間某日起即施用毒品云云，除被告之自白外，別無其他補強
    證據可資佐證，是其究係施用何類毒品？施用之方式、次數
    等，是否基於繼續反覆實行之一次決意，均無從認定，自不
    得以其自白作為有罪判決之唯一證據。故無就被告上開各犯
    行論以集合犯實質一罪之餘地，檢察官以此請求本院併為審
    理裁判，為無理由，應予駁回。該併案部分則應移由檢察官
    另行依法處理，併此指明。
六、被告經合法傳喚，無正當理由不到庭，爰不待其陳述逕行判
    決，附此指明。
據上論斷，應依刑事訴訟法第369條第1項前段、第364條、第371
條、第299條第1項前段，毒品危害防制條例第10條第1、2項，刑
法第11條前段、第55條、第47條第1項、第41條第1項前段，中華
民國96年罪犯減刑條例第2條第1項第3款、第7條、第9條，判決
如主文。
本案經檢察官李良忠到庭執行職務
中　　華　　民　　國　　96　　年　　7 　　月　　26　　日
                　刑事第三庭　審判長法　官　許國宏
                                　　法　官　楊貴志
                                　　法　官　朱光仁
以上正本證明與原本無異。
如不服本判決，應於收受送達後十日內向本院提出上訴書狀，其
未敘述上訴之理由者並得於提起上訴後十日內向本院補提理由書
（均須按他造當事人之人數附繕本）。
                                　　書記官　王宜玲
中　　華　　民　　國　　96　　年　　8 　　月　　6 　　日
附錄：本案論罪科刑法條全文
毒品危害防制條例第10條
施用第一級毒品者，處 6 月以上 5 年以下有期徒刑。
施用第二級毒品者，處 3 年以下有期徒刑。
